【裁判字號】    89,訴,35
【裁判日期】    890215
【裁判案由】    損害賠償等
【裁判全文】
臺灣臺中地方法院民事判決      八十九年度訴字第三十五號
    原      告  丁○○
                戊○○○
    兼  右二人
    訴訟代理人  丙○○    住同.
    被      告  甲○○    住同.
                乙○○    住同.
右當事人間請求損害賠償事件，本院判決如左：
    主    文
原告之訴及假執行之聲請均駁回。
訴訟費用由原告負擔。
    事    實
甲、原告方面：
  一、聲明：
  （一）被告應連帶給付原告新台幣（下同）二百萬元，並自民國八十八年十月十四日起至
        清償日止，按年息百分之六計算之利息。
  （二）願供擔保請准宣告假執行。
  二、陳述：
  （一）原告祖先三代承租李送來之祖先與被告共有之坐落台中縣新社鄉○○段新社小段第
        八十五號土地（下稱系爭土地），面積三九０平方公尺，其上有原告所有之七十坪
        農舍，後因增加人口，於民國五十年間增加建坪為一０二、五坪，繼續承租系爭土
        地。
  （二）系爭土地上原告所有門牌號碼為台中縣新社鄉○○街○段三九巷九號之一０二、五
        坪農舍及住家，於九二一集集大地震未受損害，被告為系爭土地共有人之一，意欲
        終止系爭土地之租約，於原告外出耕作時，持村長江榮貴簽名，內載「乙○○台中
        縣新社鄉○○街○段三九巷三之一號本人願意無條件拆除」之切結書，竟僱用黃運
        來駕駛挖土機，於八十八年十月十四日拆除同巷九號原告所有之建築物，造成原告
        房屋及家具受損至鉅，爰求為判決如訴之聲明。
  三、證據：提出系爭土地地籍謄本影本、請求租金之存證信函影本二份、乙○○切結書一
      份，房屋拆除前照片三幀、拆除後照片三幀、房屋稅籍證明書影本三份，並聲請訊問
      證人賴重漢、黃保藤及請求勘驗現場。
乙、被告方面：
  一、聲明：如主文所示。
  二、陳述：
  （一）被告祖先提供系爭土地上之房屋供原告祖先居住，惟該屋約二十年前已不堪居住，
        原告自知該屋產權非其所有，而搬遷至現址居住。原告已二十年沒有居住該屋，無
        家俱可言，何來損失？（二）被告於九二一集集大地震後，依法定程序向村辦公室
        申請地震震毀之建築物全倒、半倒殘骸清理手續，經行政院派專員核定為危險建物
        ，後經村長批示，簽發切結書，始交由災區動員作業單位執行拆除，並無不法。
  三、證據：提出系爭土地權狀影本、電費收據影本等各一份，災害照片三幀，並聲請訊問
      證人江榮貴。
    理    由
一、系爭土地上之建築物，原告主張門牌號碼為台中縣新社鄉○○街○段三九巷九號，即為
    被告切結書所指之台中縣新社鄉○○街○段三九巷三之一號，此有勘驗筆錄在卷足憑，
    並經證人賴重漢結證屬實。
二、按當事人間就私法上權利之紛爭，請求法院為有利於己之判決時，需滿足訴訟要件及權
    利保護要件。權利保護要件分為訴訟上權利保護要件與實體上權利保護要件，前者係指
    當事人適格之要件及保護必要之要件，此應依職權調查，不適用處分權主義；有關事實
    之舉證責任，均由原告負之。當事人之適格，既為訴權存在之要件之一，原告就為訴訟
    標的之法律關係，如無訴訟實施權，當事人即非適格，其訴權存在要件亦即不能認為具
    備，法院自應認其訴為無理由，予以駁回，最高法院二十七年上字第一九六四號判例可
    資參照，合先敘明。
三、原告主張系爭土地上之房屋，為原告戊○○○之夫黃東碧之祖父黃阿山所建築，惟黃東
    碧已於農曆八十七年九月間死亡，遺有子女四人等情。按系爭土地上之房屋為土角厝，
    並沒有辦理保存登記，如為黃阿山所建築，其即為原始起造人，房屋為黃阿山所有，故
    房屋之所有權應為黃阿山之全體繼承人公同共有，而公同共有物其權利之行使，應得公
    同共有人全體之同意，民法第八百二十八條第二項定有明文，是依上揭說明，原告起訴
    所列之當事人即有不適格，從而，原告依侵權行為之法律關係提起本訴，請求被告賠償
    損害為無理由，應予駁回。
四、假執行之宣告：
    原告之訴既經駁回，其假執行之聲請，已失所附麗，應予駁回。
五、本件判決事證已臻明確，兩造其餘攻擊防禦及舉證，核與判決結果無影響，爰不另一一
    論述，附此敘明。
六、結論：本件原告之訴為無理由，依民事訴訟法第七十八條、第八十五條第一項前段判決
    如主文。
中        華        民        國   八十九   年      二       月     十五      日
                                臺灣台中地方法院民事第二庭
~B法      官  周靜秀
右為正本係照原本作成
如對本判決不服應於收受判決後二十日內向本院提出上訴狀
中        華        民        國   八十九   年      二       月     十五      日
~B法院書記官


司法院資訊處製作；財團法人民間司法改革基金會備份。
